臺灣高等法院民事裁定　　　　　　　　100年度家抗字第112號
抗　告　人　永豐商業銀行股份有限公司
法定代理人　邱正雄
訴訟代理人　湯景富
上列當事人與相對人高蕙娟、蔡伍坤間宣告分別財產制事件，抗
告人對於中華民國100年6月17日臺灣臺北地方法院100年度家訴字
第168號所為裁定，提起抗告，本院裁定如下：
    主  文
原裁定關於核定訴訟標的價額部分廢棄。
本件訴訟標的價額核定為新台幣壹拾捌萬柒仟柒佰玖拾玖元。
抗告費用由相對人負擔。
    理  由
一、本件抗告意旨略以：相對人高蕙娟前經原法院96年度促字第
    34540號支付命令確定應給付抗告人新台幣（下同）187,799
    元，因其名下幾無財產可資清償，抗告人乃依民法第1011條
    規定，聲請宣告相對人夫妻間改用分別財產制，但未同時代
    位請求剩餘財產，本案勝訴判決並無強制執行之效力，抗告
    人就本件訴訟並無財產上之利益可言，亦不至於上訴第三審
    ，原法院依民事訴訟法第466條規定核定訴訟標的價額， 顯
    不合理，請求廢棄原裁定，准改依同法第77條之14規定核定
    訴訟費用等語。
二、按債權人對於夫妻一方之財產已為扣押，而未得受清償時，
    法院因債權人之聲請，得宣告改用分別財產制，民法第1011
    條定有明文。此一宣告夫妻分別財產制之訴，係屬因財產權
    涉訟事件，其訴訟標的價額，應以夫妻於起訴時因分別財產
    所受利益之客觀價額為準(最高法院99年度台抗字第396號裁
    定參照）。又因宣告改用分別財產制之結果，將使夫妻財產
    歸屬發生變動，顯係就夫妻間財產為私權爭執，應屬因財產
    權而起訴，抗告人主張宣告夫妻分別財產制之訴，為非因財
    產權涉訟事件，請求依民事訴訟法第77條之14規定核定訴訟
    費用，固無可採。
三、惟按訴訟標的之價額，由法院核定。核定訴訟標的之價額，
    以起訴時之交易價額為準；無交易價額者，以原告就訴訟標
    的所有之利益為準。法院因核定訴訟標的之價額，得依職權
    調查證據，民事訴訟法第77條之1亦有明文。 本件抗告人對
    相對人高蕙娟之債權額為187,799元， 有原法院96年度促字
    第34540號支付命令在卷足憑， 則抗告人提起本件宣告分別
    財產制事件訴訟， 因相對人分別財產所受之利益為187,799
    元，準此，本件訴訟標的價額應為187,799元。 原法院以本
    件訴訟標的價額不能核定，而依民事訴訟法第77條之12規定
    核定訴訟標的價額為165萬元，容有未洽。 爰由本院將原裁
    定關於核定訴訟標的價額部分予以廢棄，核定本件訴訟標的
    價額如主文第二項所示。
四、據上論結，本件抗告為有理由，爰裁定如主文。
中    華    民    國   100    年    9     月    21    日
                    民事第三庭
                        審判長法  官  林敬修
                              法  官  劉勝吉
                              法  官  張靜女
正本係照原本作成。
本裁定除以適用法規顯有錯誤為理由外，不得再抗告。如提起再
抗告，應於收受後10日內委任律師為代理人向本院提出再抗告狀
。並繳納再抗告費新台幣１千元。
中    華    民    國   100    年    9     月    21    日
                              書記官  蕭麗珍